【裁判字號】    98,交抗,589
【裁判日期】    980612
【裁判案由】    聲請異議
【裁判全文】
臺灣高等法院臺中分院刑事裁定         98年度交抗字第589號
抗  告  人
即受處分人  甲○○
上列抗告人因聲明異議案件，不服臺灣彰化地方法院中華民國98
年5月4日裁定（98年度聲字第555 號），提起抗告，本院裁定如
下：
    主  文
原裁定撤銷，發回臺灣彰化地方法院。
    理  由
一、原裁定意旨略以：原處分以異議人即受處分人甲○○於民國
    97年8月1日10時15分許，駕駛車牌號碼QE－1700號自用小客
    車，在彰化縣溪湖鎮○○路，有闖紅燈之違規情形，爰依道
    路交通管理處罰條例第53條第1項及第63條第1項第3款規定
    ，裁處罰鍰新臺幣（下同）5,400元，並記違規點數3點。受
    處分人則以：異議人係因得到肺病，要快去省立彰化醫院就
    醫，行經前線時綠燈變黃燈，因燈號變得很快，以致變成紅
    燈等語。經查：本件異議人於前揭時、地，駕駛車牌號碼QE
    －1700號自用小客車有闖紅燈之違規行為，經警當場舉發，
    異議人拒絕簽收，業經舉發員警告知違規項目及繳納方式及
    地點等情，有彰化縣警察局舉發違反道路交通管理事件通知
    單可稽。異議人對其有闖紅燈之行為並不爭執，其雖以前揭
    情詞置辯，惟按交通號誌中圓形黃燈用以警告車輛駕駛人及
    行人，表示紅色燈號即將顯示，屆時將失去通行路權，為道
    路交通標誌標線號誌設置規則第206條第4款所明定。是異議
    人駕駛汽車，自應注意行車號誌，則其未注意號誌變化，冒
    然行駛，以致闖紅燈，自屬違規行為，其所辯因號誌轉換過
    快，以致闖紅燈云云，係屬卸責之詞，尚無可採。又依上開
    舉發違反道路交通管理事件通知單記載，異議人應於97年8
    月16日前到案，其迄原處分機關於98年4月15日裁決止，已
    逾越到案期限60 日以上。是原處分機關依道路交通管理處
    罰條例依道路交通管理處罰條例第53條第1項、第63條第1項
    第3款及違反道路交通管理事件統一裁罰基準表等規定，裁
    處罰鍰5,400元，並記違規點數3點，於法並無不合，異議人
    之聲明異議，為無理由，應予駁回。
二、本件抗告意旨略以：抗告人駕車行駛至交叉路口之瞬間，號
    誌原係為綠燈，但因路口長度較大，且過往行人車輛擁擠，
    以致於到達對面之時，號誌已由綠燈轉為紅燈，而讓值勤員
    警誤以為抗告人闖紅燈之情事等語。
三、經查：按道路交通管理處罰條例科處行政罰事件，依據公法
    爭議之舉證責任分配法則，應先由行政機關就其業已履踐相
    關正當法律程序，以及受處分人應受處罰之客觀違反法令行
    為，負證明之責；受處分人就行政機關已為相當證明之違規
    行為，若主張欠缺主觀歸責條件或為其他抗辯，亦須就其所
    辯提出反證。次按聲明異議案件之處理，除準用刑事訴訟法
    有關規定外，依本辦法之規定處理之。又交通法庭就聲明異
    議之案件，必要時，得訊問受處分人及其他關係人，並得傳
    喚證人，命行鑑定，實施勘驗。道路交通案件處理辦法第4
    條、第16條第1項分別定有明文。本件抗告人即受處分人甲
    ○○聲明異議意旨稱其係在黃燈號誌時進入路口；抗告意旨
    則稱係在綠燈號誌時進入路口，均堅稱其無闖紅燈之事實，
    此攸關受處分人究竟有無闖越紅燈之事實，原審法院宜將舉
    發員警列為人證，以之為證據方法，傳喚到庭，查明本案之
    取締經過，並予受處分人詢問之權利，俾釐清案情，惟原裁
    定對於案發當時，抗告人是否確實有闖紅燈，或者係行進中
    黃燈變紅燈？未予詳查，而僅以抗告人對其有闖紅燈之行為
    並不爭執，抗告人駕駛汽車，自應注意行車號誌，則其未注
    意號誌變化，冒然行駛，以致闖紅燈，自屬違規行為等語，
    遽行認定受處分人有闖越紅燈之違規行為，自難謂妥適。是
    受處分人抗告指摘原裁定不當，為有理由，應由本院將原裁
    定予以撤銷，發回原審法院更為裁定。
四、據上論結，應依道路交通事件處理辦法第26條，刑事訴訟法
    第413條前段，裁定如主文。
中    華    民    國    98    年    6    月    12    日
            刑事第七庭    審判長法  官  林  榮  龍
                                法  官  江  錫  麟
                                法  官  張  惠  立
上列正本證明與原本無異。
不得再抗告。
                                書記官  陳  慈  傳
中    華    民    國    98    年    6    月    12    日


司法院資訊處製作；財團法人民間司法改革基金會備份。
